臺灣彰化地方法院刑事判決　　　　　　　 96年度易字第456號
公　訴　人　臺灣彰化地方法院檢察署檢察官
被　　　告　乙○○
上列被告因竊盜案件，經檢察官提起公訴（96年度偵字第1676號
），本院判決如下：
    主  文
乙○○無罪。
    理  由
一、公訴意旨略以：
    被告乙○○係彰化縣埤頭鄉○○○段地號30號之土地所有權
    人，因甲○○於民國（下同）95年12月間，在相鄰之彰化縣
    埤頭鄉莿仔埤圳14支線2+600起至2+732樁號處施作排水溝工
    程，所挖取之工程土方尚未回填，乙○○向甲○○索討土方
    未果，竟基於為自己不法所有之意圖，於民國（下同）95年
    12 月25日某時許，雇請不詳之人駕駛鏟土機，自上開水溝
    工地，竊取約20立方公尺之土方。惟旋遭甲○○發覺，乃報
    警處理。因認被告乙○○觸犯刑法第320條第1項之竊盜罪。
二、檢察官認為被告涉犯竊盜罪，係以下列為證據：
  (一)告訴人甲○○之指訴。
  (二)台灣省彰化縣農田水利會之工程契約書影本（96偵字第1676
    號卷P.4）、檢舉照片3張（於96偵字第283號卷P.36）
  (三)96年1月17日檢察官現場勘驗筆錄（96偵字第1676號卷P.10
    ）。
  (四)96年1月17日現場及比對照片（96年偵字第283號卷內）、土
    地所有權狀影本（本院卷內）。
  (五)張惠政員警職務報告書（警卷）及96年1月25日之比對照片
    （警卷）。
三、按刑事訴訟法第154條項規定：「被告未經審判證明有罪確
    定前，推定其為無罪。犯罪事實應依證據認定之，無證據不
    得認定犯罪事實。」此即為無罪推定原則及證據裁判原則。
    又檢察官對犯罪構成要件事實之舉證責任，應達到「無庸置
    疑」（Beyond a Reasonable Doubt）之程度，即必須說服
    裁判者至確信、無合理的懷疑其主張有可能不實之程度，始
    盡其舉證責任。亦即檢察官所提出之證據，不能產生合理懷
    疑被告可能是無辜受冤之人。我國實務代表見解如最高法院
    76年台上字第4986號判例：「認定犯罪事實所憑之證據，雖
    不以直接證據為限，間接證據亦包括在內；然而無論直接或
    間接證據，其為訴訟上之證明，須於通常一般之人均不致有
    所懷疑，而得確信其為真實之程度者，始得據為有罪之認定
    ，倘其證明尚未達到此一程度，而有合理之懷疑存在時，事
    實審法院復已就其心證上理由予以闡述，敘明其如何無從為
    有罪之確信，因而為無罪之判決，尚不得任意指為違法。」
    即為「無庸置疑」之最佳詮釋。又按告訴人之告訴，係以使
    被告受刑事追訴為目的，其指訴是否與事實相符，仍應調查
    其他證據，以資審認，必被害人所述被害情形，無瑕疵可擊
    ，且就其他方面調查，又與事實相符，始足據為有罪判決之
    基礎（最高法院81年度台上字第3539號、79年度台上字第
    3923號、69年度台上字第1531 號判決意旨參照）。
四、經查：
  (一)證人（被害人）甲○○於本院審理中證稱：「是95年12月25
    日我從那邊經過」「（發現的時間是幾點？）當天下午五點
    多。（有無看到挖起來的過程？）我沒有看到，但是土被挖
    過就有一個洞。」「（挖是用剷土機挖的？）是的。」「（
    你只看到剷土機在那邊工作，如何知道一定是你的土？）我
    看到他在那邊指揮剷土機，而且這邊的土堆少了一堆的土。
    」「（你的土堤被挖一個洞，是在何處？提示照片）從這個
    照片角度看不到。」等語，因此可以得知：證人甲○○只是
    95年12月25日下午行經該處，看到被告僱請一台剷土機在被
    告的田裡工作，但證人並沒有看見該剷土機挖取證人的工程
    土方。至於證人所述工程土方被挖一個洞，連證人自己拍攝
    的舉發照片都看不出來，也無從該證明是否真有土方被挖的
    痕跡。
  (二)96年1月17日檢察官另案（96年偵字第283號）現場勘驗筆錄
    影本（96偵字第1676號卷P.10）記載：「2.被告（按：甲○
    ○）所指認水溝旁的東北側有不明機輪痕跡，延伸至東北處
    ，東北方農地確有新土覆蓋痕跡，約20、30立方（依被告【
    按：甲○○】目測）」，所稱東北處農田即被告乙○○之埤
    頭鄉○○○段地號30號土地，而經本院再度勘驗現場，得知
    被告之農地比柏油路低窪，加上兩側為排水溝，所以在西側
    即告訴人施工之排水溝上，有一座水泥板橋，凡是要進入農
    田工作的農機，都必須經過西側水泥板橋（以上均有勘驗照
    片可證），檢察官勘驗發現「水溝的東北側」有不明機輪痕
    跡，只能證明剷土機經過告訴人施作的排水溝進入農地，但
    不能證明被告偷竊告訴人工程土方。
  (三)依現場先後多次照片所示，被告的農田只專門種植水稻，所
    需要的農土都是細緻的土壤，而告訴人施用工程的廢棄土方
    ，性質與農田所需土壤並不一樣，雖然告訴人於本院審理時
    稱其已依約將舊排水溝之水泥塊運走，僅剩下泥土留於原地
    ，然工程廢土若只以怪手處理過，沒有仔細篩選過，其中還
    是難免會有磚塊或水泥碎屑或大小石頭，若將工程廢土倒入
    農田裡，恐怕是有害耕作，弊多於利。96年1月17日檢察官
    勘驗時，也沒有靠近新土仔細端詳或拍照存證，究竟該新土
    之土質是否與工程廢土相同？僅憑告訴人提出三張遠距離之
    相片，難以判斷該新土是否為工程廢土。
  (四)至於張惠政員警職務報告書（警卷）及96年1月25日之比對
    照片（警卷），只能證明在被告農田裡留下的機械碾過的痕
    跡，是一般剷土機（俗稱小山貓）的橡皮輪胎痕跡，非使用
    履帶的怪手或推土機，僅如此而已。但被告從來未曾否認是
    僱請剷土機（小山貓）在農田施工，故職務報告書或比對照
    片，尚不能據此作為認定有罪之依據。
  (五)至於被告農田裡的新土，被告辯稱是由東邊排水溝中清除淤
    泥而來，並非取自西邊告訴人之工程廢土。公訴檢察官雖然
    質疑東邊排水溝僅有60公分寬，所清得的淤泥應該不足約20
    立方公尺。然無論起訴書所稱「20立方公尺」或員警職務報
    告書所稱「300平方公尺」，都是目測推估之數字，不知確
    實之依據何在。96年1月17日檢察官勘驗時並未明確丈量新
    土覆蓋之面積、新增之厚度等，若以如此目測推估的數字，
    要來斷定東邊水溝「一定不可能」清理出如此多的新土，也
    許是稍嫌武斷，也有可能因此使被告蒙受冤屈。
五、綜上所述，本案採證過程有許多瑕疵，告訴人所稱受害情形
    並無其他佐證，而檢察官於案發不久後勘驗現場，亦未比對
    新土之成分是否與工程廢土相同，而被告所辯解之內容，亦
    非不可能成立。而本案亦無其他證據可資採用，檢察官之舉
    證無法達到令人「無庸置疑」相信之程度，基於罪疑惟輕、
    無罪推定之原則，應為被告無罪之諭知，以免冤獄。
六、適用法條：刑事訴訟法第301條。
中　　華　　民　　國　　96　　年　　6 　　月　　13　　日
                  刑事第三庭    審判長法官  林欽章
                                法      官  姚銘鴻
                                法      官  葉明松
以上正本證明與原本無異。
如不服本判決，應於判決送達後10日內，向本院提出上訴狀（ 須
附繕本 ）。
告訴人或被害人對於判決如有不服具備理由請求檢察官上訴者，
其上訴期間之計算係以檢察官收受判決正本之日期為準。
中　　華　　民　　國　　96　　年　　6 　　月　　13　　日
                                書  記  官  于淑真
